臺灣高雄地方法院刑事判決　　　　　　100年度簡上字第428號
上　訴　人
即　被　告　徐登發
上列上訴人因恐嚇案件，不服本院高雄簡易庭100 年度簡字第31
09號中華民國100 年7 月12日第一審刑事簡易判決（聲請簡易判
決處刑案號：臺灣高雄地方法院檢察署100 年度偵字第10368 號
），提起上訴，本院判決如下：
    主  文
上訴駁回。
    事  實
一、徐登發前因妨害自由、重利等案件，經本院以96年度訴字第
    2923號判決分別判處有期徒刑3 月減為1 月又15日（共11罪
    ）、有期徒刑2 月減為1 月（共20罪）、有期徒刑1 年減為
    6 月，並定應執行刑為有期徒刑3 年確定，於民國98年9 月
    24日縮短刑期假釋出監並付保護管束，於99年9 月11日保護
    管束期滿，未經撤銷假釋，視為執行完畢。詎仍不知悔悟，
    於100 年1 月3 日凌晨0 時許，在高雄市○○區○○路與正
    豐街口之「牛肉和」牛肉店，因不滿陳士堅之言詞，竟基於
    恐嚇之犯意，手執鋁棒（未據扣案）作勢欲毆打陳士堅，並
    向陳士堅恫嚇稱：「見你一次打一次」、「拿槍打死你」等
    語，而以此加害生命、身體之事恐嚇陳士堅，使陳士堅因而
    心生畏懼，致生危害於安全。嗣經陳士堅訴由警方處理，因
    而查悉上情。
二、案經陳士堅訴由高雄市政府警察局三民第二分局移送臺灣高
    雄地方法院檢察署檢察官聲請簡易判決處刑。
    理  由
壹、證據能力部分：
一、按被告以外之人於審判外之言詞或書面陳述，除法律有規定
    者外，不得作為證據，刑事訴訟法第159 條第1 項定有明文
    。本案公訴人所提證人王冠清、林四海、林榮哲之警詢陳述
    ，均屬被告以外之人，於審判外之言詞陳述，上訴人即被告
    （下稱被告）徐登發不同意作為證據，本院復查無例外得作
    為證據之情形，依法不得作為證據，應予排除。
二、按被告以外之人，於審判外之言詞或書面陳述，除法律有規
    定者外，不得作為證據，刑事訴訟法第159 條第1 項固定有
    明文。而所謂法律有規定者，即包括同法第159 條之1 至之
    5 所規定傳聞證據具有證據能力之例外情形。其中第159 條
    之1 第2 項明定於偵查中向檢察官所為之陳述，「除顯有不
    可信之情況者外」，得為證據；第159 條之2 規定，於檢察
    事務官、司法警察官或司法警察調查中所為之陳述，如與審
    判中之陳述不符時，經比較結果，其先前之陳述，相對「具
    有較可信之特別情況」，且為證明犯罪事實存否所「必要」
    者，或於審判中有第159 條之3 所列死亡等原因而無法或拒
    絕陳述之各款情形之一，經證明其調查中所為陳述絕對「具
    有可信之特別情況」，且為證明犯罪事實之存否所「必要」
    者，亦例外賦與證據能力。刑事訴訟法第159 條之2 所定被
    告以外之人於檢察事務官、司法警察官或司法警察調查中所
    為之陳述，與審判中不符，係指該陳述之主要待證事實部分
    ，自身前後之陳述有所矛盾不符，導致應為相左之認定，此
    並包括先前之陳述詳盡，於後簡略，甚至改稱忘記、不知道
    或有正當理由而拒絕陳述（如經許可之拒絕證言）等實質內
    容已有不符者在內（最高法院100 年度臺上字第1296號判決
    意旨參照）。查，證人即告訴人陳士堅、證人黃思和於警詢
    之陳述，固屬傳聞證據，且其陳述內容詳盡，其於本院審理
    中關於被告有無對陳士堅為恐嚇行為，則證稱忘記了、不知
    道或稱於警詢時已說明過了等語，此部分核與警詢中證述情
    節不符，本院斟酌證人陳士堅、黃思和警詢筆錄製作之過程
    ，係由警員先詢問其等年籍資料後，進而詢問到派出所製作
    警詢筆錄之原因再制作警詢筆錄，亦查無系爭筆錄有何違法
    或不當取得之情形，是其警詢證述內容之形成，顯係出於自
    由意志而為證述，且查無其他證據足使本院認證人陳士堅、
    黃思和於警詢中之證言，有何違法取供情事之虞，堪認證人
    陳士堅、黃思和之警詢筆錄部分確係出於任意性所為。而證
    人陳士堅、黃思和於警詢時證述涉及被告涉犯恐嚇犯罪之情
    節，乃用以證明被告犯罪與否，是其證詞對被告犯罪事實之
    存否具有必要性，揆之前開說明，在證明被告犯罪事實存否
    必要的情況下，從客觀上之環境或條件等觀察，證人陳士堅
    、黃思和之警詢陳述，有足以補充審判中交互詰問之可信性
    保證，因認證人陳士堅、黃思和警詢筆錄有證據能力。
三、按被告以外之人於審判外之言詞或書面陳述，除法律有規定
    者外，不得作為證據，刑事訴訟法第159 條固定有明文。惟
    被告以外之人於審判外之陳述，雖不符同法第159 條之1 至
    之4 規定，而經當事人於審判程序同意作為證據，法院審酌
    該言詞陳述或書面陳述作成時之情況，認為適當者，亦得為
    證據；又當事人、代理人或辯護人於法院調查證據時，知有
    第159 條第1 項不得為證據之情形，而未於言詞辯論終結前
    聲明異議者，視為有前項之同意，同法第159 條之5 亦定有
    明文。其立法意旨在於傳聞證據未經當事人之反對詰問予以
    核實，原則上先予排除，惟若當事人已放棄詰問或未聲明異
    議，基於證據資料愈豐富，愈有助於真實發現之理念，且強
    化言詞辯論原則，法院自可承認該傳聞證據例外擁有證據能
    力。經查：本件判決其餘後述引為證據資料，檢察官及被告
    於本院審理中調查證據時，並未加爭執，本院審酌各該證據
    作成時之客觀情況並無不當，並無不宜作為證據之情事，則
    依刑事訴訟法第159 條之5 之規定，認均具有證據能力。
貳、實體部分：
一、訊據被告徐登發固不否認其於上揭時、地，有持鋁棒下車，
    惟矢口否認有何恐嚇危害安全之犯行，辯稱：伊與告訴人陳
    士堅是熟識的朋友，談話之間無所顧忌，伊沒有恐嚇告訴人
    陳士堅之意思，且事後告訴人陳士堅仍與伊一同在店內飲酒
    聊天，並無異樣，顯見告訴人並無心生畏懼云云。
二、惟查：
  (一)上揭事實，業據證人即告訴人陳士堅於100 年1 月16日警詢
    時證稱：案發當天我與黃思和在牛肉店內喝酒時，被告開車
    過來，我邀被告一起坐下來喝酒，他沒有回答我，我就跟他
    說怎麼不下來，在那邊幹嘛，之後被告就拿一支鋁棒下車向
    我叫囂稱：我是你在叫的是不是，我不是你的小弟，就作勢
    要拿鋁棒打我，當時黃思和過來勸架，被告還是一直叫囂，
    並稱見我一次要打我一次及要拿槍打死我等語（見警詢卷第
    13頁反面）、於100 年2 月15日警詢時證稱：我聽到被告說
    我一次要打我一次及要拿槍打死我等言語，有心生畏懼，因
    為被告知道我家住址，我怕他會對我及我家人產生傷害，造
    成我心裡恐懼等語（見警詢卷第15頁反面），而告訴人陳士
    堅因聽聞被告惡害通知而心生畏懼之事實，亦經目擊證證人
    黃思和於100 年1 月3 日警詢時陳稱：100 年1 月3 日凌晨
    零時許，我和陳士堅在我開設的牛肉店裡喝酒，當時被告開
    車經過看到我就進來要我一起喝酒聊天，突然被告就從車內
    拿一支鋁棒出來作勢要打陳士堅，我有勸阻，被告就大聲叫
    囂稱：看到一個就打一個等語（見警詢卷第11頁反面），參
    酌證人陳士堅、黃思和所證案發當天被告與告訴人先後到場
    之方式、案發過程及細節均互核相符，亦無增、飾誇大等情
    ，是其等所證均應可信採，足徵被告於上開時、地，確實曾
    對告訴人稱：「見你一次打一次」及「拿槍打死你」等語，
    應堪認定。至證人即被告之前女友曾瓊瑤於本院審理時證稱
    ：我看到被告與陳士堅有口頭上的爭吵，然我沒有注意聽被
    告跟陳士堅爭吵的內容等語（見本院卷第61頁），證人曾瓊
    瑤所述核與證人陳士堅、黃思和上開證述內容不符，顯係迴
    護被告之詞內容，實難採為有利於被告之認定。又本院審之
    被告當時手持鋁棒，對告訴人稱：「見你一次打一次」及「
    拿槍打死你」等語，於客觀上足令人心生恐懼，且告訴人陳
    士堅於警詢、偵查乃至本院審理時均證稱其當時很害怕等語
    ，是其辯稱並無恐嚇之故意，孰人能信？其辯詞顯不足採信
    。
  (二)被告雖辯稱：事後告訴人陳士堅仍與伊一同在店內飲酒聊天
    ，並無異樣，顯見告訴人並無心生畏懼云云。惟，依證人黃
    思和、陳士堅於警詢所證述內容，被告對告訴人恐嚇後，即
    發生被告遭林榮哲等人毆打情事（此部分並無事證足認證人
    黃思和、告訴人陳士堅亦有傷害之犯意聯絡或行為分擔），
    告訴人陳士堅並無與被告一同飲酒聊天之情事，被告所辯事
    後陳士堅尚與其一同飲酒聊天云云，實屬事後卸責之詞，要
    難採信。再者，按刑法第305 條之恐嚇罪，所稱以加害生命
    、身體、自由、名譽、財產之事，恐嚇他人者，係指以使人
    生畏怖心為目的，而通知將加惡害之旨於被害人而言。所謂
    「加害」，並不以言詞為限，包括身體之動作、語氣、表情
    ‧‧‧等一切足以使人生畏佈心之強暴、脅迫行為在內。且
    恐嚇也者，亦僅以通知加害之事使人恐佈為已足，不必果有
    加害之意思，更不須有實施加害之行為。蓋恐嚇罪之判斷重
    點，實係在於被告之行為是否足以使人心生畏懼，致危害安
    全。至於被害人是否心生畏懼，亦應本於社會客觀經驗法則
    以為判斷基準。最高法院75年度臺上字第5480號、52年度臺
    上字第751 號等判例、判決足資參照。查，本件案發當時被
    告有手持鋁棒並作勢毆打告訴人之舉動，已據證人陳士堅、
    黃思和陳述如前，被告亦不否認其有持鋁棒下車，衡情被告
    以上揭語言，輔以手持鋁棒作勢毆打告訴人之加害動作，告
    訴人確有心生畏佈之情形，應可採信。縱使被告當時內心中
    並無果將加害之意思，事後亦無實施加害之行為，然揆諸上
    揭判例、判決意旨，被告確已致告訴人心生畏佈，至為灼然
    。
  (三)綜上所論，被告前揭所辯，均非可採，從而本件事證明確，
    被告犯行洵堪認定，應依法論科。
三、核被告徐登發所為，係犯刑法第305 條之恐嚇危害安全罪。
    又被告有如事實欄前所載之犯罪科刑及執行情形，有臺灣高
    等法院被告前案紀錄表1 份在卷可查，其於受有期徒刑執行
    完畢後，5 年內故意再犯本件有期徒刑以上之罪，為累犯，
    應依刑法第47條第1 項規定，加重其刑。
四、原審以被告所犯恐嚇之犯行罪證明確，適用刑法第305 條、
    第47條第1 款，刑法施行法第1 條之1 第1 項、第2 項前段
    之規定，審酌被告僅因細故與告訴人陳士堅發生口角，不思
    以理性態度解決，竟出言恐嚇被害人陳士堅，告訴人精神上
    因畏懼而感受痛苦，其犯罪之動機、手段、目的均非可取，
    且其前即因恐嚇犯行，經本院判處有期徒刑3 月減為1 月又
    15日共11罪確定，此品行資料有上開前案紀錄表附卷可考，
    惟念其犯後業與被害人達成和解，被害人復撤回本件恐嚇之
    告訴，有和解書及刑事撤回告訴狀各1 紙在卷可憑，兼衡被
    告自稱大學畢業、家境小康之智識程度與生活狀況等上開被
    告個人具體之行為人責任基礎之一切情狀，量處拘役60日，
    並諭知以新臺幣1 千元折算1 日之易科罰金折算標準，其認
    事用法核無違誤，量刑亦稱允當，被告上訴意旨仍執陳詞否
    認犯罪，而指摘原判決不當，請求撤銷改判，為無理由，應
    予駁回。另被告恐嚇告訴人時所持之鋁棒1 支，並未扣案，
    亦無法證明現尚存在，故亦不為沒收之諭知，附敘明之。
據上論斷，應依刑事訴訟法第455條之1第1項、第3項、第368 條
，判決如主文。
本案經檢察官陳永盛到庭執行職務。
中    華    民    國  100     年    9     月    30    日
                  刑事第八庭  審判長法  官  王伯文
                                    法  官  陳俊宏
                                    法  官  何秀燕
以上正本證明與原本無異。
不得上訴。
中    華    民    國   100    年    9     月    30    日
                                    書記官  蔡蓓雅
附錄本判決論罪科刑法條：
中華民國刑法第305條
（恐嚇危害安全罪）
以加害生命、身體、自由、名譽、財產之事，恐嚇他人致生危害
於安全者，處 2 年以下有期徒刑、拘役或 3 百元以下罰金。